【裁判字號】    94,交易,120
【裁判日期】    950116
【裁判案由】    過失傷害
【裁判全文】
臺灣雲林地方法院刑事判決             94年度交易字第120號
公  訴  人  臺灣雲林地方法院檢察署檢察官
被      告  甲○○
上列被告因過失傷害案件，經檢察官提起公訴（94年度偵字第
2613號），被告於準備程序中自白犯罪，本院聽取當事人意見後
，裁定由受命法官依簡式程序審理，茲判決如下：
    主  文
甲○○因過失傷害人致重傷，處有期徒刑捌月，緩刑貳年。
    事實及理由
一、甲○○（原名陳嘉益）之駕駛執照自民國（下同）91年6 月
    28日起被吊銷，明知無駕駛執照不得駕車，且政府三令五申
    不得酒後駕車，於93年12月27日19時許開始，在雲林縣褒忠
    鄉龍岩村某友人家中飲用甘蔗酒，已達不能安全駕駛動力交
    通工具之程度，竟仍於飲酒後，駕駛車號2461- JK號自小客
    車，沿雲林縣158 甲公路，由褒忠鄉潮厝村龍岩往馬光方向
    行駛，嗣於同日20時40分許，行經褒忠鄉潮厝村潮厝17號前
    處，理應注意車前狀況，隨時採取必要之安全措施，而依當
    時情形，又無不能注意之情事，竟疏於注意往來車輛，並隨
    時為停車之準備，不慎由後追撞同方向在前由林本源所騎乘
    車號XR6-291 號重機車，致林本源人車倒地，機車倒地滑行
    22 公 尺，受有創傷性顱內多處出血、頭部、四肢多處擦傷
    之傷害，嗣經民眾報警處理，警察到達現場對甲○○測得呼
    氣酒精濃度為0.59MG/L（酒醉駕車部分經本院94年虎交簡字
    第13號判決拘役40日確定）。林本源經由1 年以上治療，仍
    因水腦之病情可能復發，中樞神經之後遺症嚴重，兩側肢體
    輕癱，吞嚥障礙，已達重大不治之重傷害程度。
二、認定事實之證據及理由：
  (一)被告甲○○本院審理中之自白，及於警訊及偵查中之供述。
  (二)告訴代理人丙○○於警訊中之指訴。
  (三)交通事故現場圖、調查報告表一、二。
  (四)財團法人天主教若瑟醫院診斷證明書。
  (五)相片7幀（證明車禍後車輛停放位置）。
  (六)當日22時11分之酒測報告。
  (七)中國醫藥大學附設醫院94年12月2 日院管歷字第0941204672
    號函文所附之病歷資料，及該醫院神經外科李文源醫師之診
    斷證明：「病患林本源先生因頭部外傷合併顱內出血開顱手
    術後合併水腦，轉至本院治療，於本院行腦室腹腔引流手術
    ，其病情雖有改善，但水腦之病情可能復發，且其中樞神經
    之後遺症，應已達重大難治之程度」，及復健科楊佩瑜醫師
    之診斷證明：「患者林本源因頭部外傷合併顱內出血接受開
    顱手術，術後因水腦至本院接受手術及復健治療，於94年10
    月14日出院，出院後仍有認知功能障礙，兩側肢體輕癱，吞
    嚥障礙，水腦之病情可能復發，其腦傷後遺症復原的機會很
    小。」等語。
  (八)被害人林本源確因本件車禍受有傷害，已詳述如前，則被告
    之過失行為與被害人之受傷之間，顯有相當因果關係，是被
    告過失犯行堪以認定。
三、論罪科刑：
  (一)核被告所為，係犯刑法第284 條第1 項後段之過失致重傷罪
    。檢察官起訴書雖引用刑法284 條第1 項前段過失普通傷害
    罪，但因查證林本源之病情已達重大難治之程度，本院已於
    審理中告知被告變更法條。又按刑法第185 條之3 服用酒類
    或其他相類之物，不能安全駕駛動力交通工具而駕駛罪，係
    以行為人有該項不能安全駕駛之情形，而一有駕駛行為罪即
    成立；同法第284 條第1 項之過失傷害罪，係針對行為人應
    注意、能注意、而不注意之過失行為予以非難（最高法院91
    年度台上字第3776號判決意旨參照），其犯罪時間應自違背
    注意義務開始時論斷。酒後駕車與過失傷害2 罪，犯意各別
    ，罪名有異。被告雖就酒後駕車部分先受拘役40日之處罰，
    但不影響於本案另就傷害部分另行判決。
  (二)道路交通管理處罰條例第86條第1 項規定：「汽車駕駛人，
    『無駕駛執照駕車』、『酒醉駕車』、吸食毒品或迷幻藥駕
    車、行駛人行道或行經行人穿越道不依規定讓行人優先通行
    ，因而致人受傷或死亡，依法應負刑事責任者，加重其刑至
    2 分之1 。」本件被告同時有酒後駕車及無照駕駛之加重原
    因，但參照實務見解，本條立法意旨僅在表彰駕駛行為之危
    險性，類似竊盜罪之加重條件，適用上僅加重1 次即可，先
    依法加重之。
  (三)爰審酌：被告前有拘役前科，素行不能稱為良好，五專肄業
    之學歷，曾在台北做送便當的工作，回來雲林四年多，回來
    幫忙從事農業耕作，月收入新台幣3 萬多元。被告家中有父
    母親、大哥大嫂，被告目前未結婚，單以被告之財力，無法
    一次與被害人和解，自事故發生後一年時間，都未能達成和
    解，此次全賴其家人協助提出理賠金，終能於一審言詞辯論
    終結前達成和解（有和解筆錄足證），以及被告駕駛過失情
    節嚴重等一切情狀，量處如主文所示之刑。
  (四)末查被告僅有拘役之前科，未曾受有期徒刑以上刑之宣告，
    有臺灣高等法院被告全國前案記錄表可證，犯後與被害人達
    成和解，支付相當代價，經受此科刑教訓之後，當益知戒慎
    ，本院認所宣告之刑，以暫不執行為適當，爰併宣告緩刑2
    年，以勵自新。
四、適用法條：
  (一)應依刑事訴訟法第273 條之1 、第310 條之2 、第454 條
    第1項、第300條。
  (二)刑法第284 條第1 項後段、第74條第1 款，道路交通管理處
    罰條理第86條，罰金罰鍰提高標準條例第1 條前段。
本案經檢察官乙○○到庭執行職務。
中    華    民    國    95    年    1     月    16    日
                  刑事第四庭    法  官  葉明松
以上正本證明與原本無異。
如不服本判決，應於判決送達後10日內向本院提出上訴狀。（須
附繕本）
                                書記官  顏錦清
中    華    民    國    95    年    1     月    16    日
附錄本案論罪法條：
中華民國刑法第284條
因過失傷害人者，處 6 月以下有期徒刑、拘役或 500 元以下罰
金，致重傷者，處 1 年以下有期徒刑、拘役或 500 元以下罰金
。
從事業務之人，因業務上之過失傷害人者，處1 年以下有期徒刑
、拘役或1 千元以下罰金，致重傷者，處3 年以下有期徒刑、拘
役或2 千元以下罰金。


司法院資訊處製作；財團法人民間司法改革基金會備份。
